臺灣新竹地方法院刑事判決　　　　　　　 93年度訴字第338號
公　訴　人　臺灣新竹地方法院檢察署檢察官
被　　　告　丁○○
選任辯護人　陳傳中律師
上列被告因違反槍砲彈藥刀械管制條例等案件，經檢察官提起公
訴（93年度核退偵字第85號），本院依簡式審判程序判決如下：
    主  文
丁○○未經許可，持有可發射子彈具有殺傷力之改造手槍，處有
期徒刑壹年陸月，併科罰金新臺幣伍萬元，罰金如易服勞役，以
參佰元即新臺幣玖佰元折算壹日。緩刑伍年，緩刑期內付保護管
束。
扣案改造手槍（槍枝管制編號0000000000號）壹枝，沒收。
    事  實
一、丁○○明知具有殺傷力之各式槍枝及子彈，非經主管機關許
    可不得擅自持有，竟未經許可，於不詳時間，在不詳地點，
    以不詳方法，無故持有可發射子彈具有殺傷力之仿GLOCK廠
    17型半自動手槍製造之玩具手槍，換裝土造金屬槍管而成之
    改造手槍1枝（槍枝管制編號：0000000000號）及可擊發具
    有殺傷力之土造子彈1顆，並將之置於其所有之車號W3-6206
    號自小客車上，嗣於民國92年10月25日晚上7時許，丁○○
    駕駛其所有之上開自小客車，與其前雇主丙○○至位於新竹
    縣竹北市○○○路239號「新港餐廳」101號包廂內用餐飲酒
    ，席間因細故與其他在場用餐之客人己○○等人發生爭執，
    並與之互毆，進而持續追打至店外，於同日晚上9時許，丁○○遂至上開自小客車上取出上開槍枝，對空做鳴射狀，以
    此恐嚇在場之新港餐廳老闆田錦煇、經理乙○○等人，而致
    生危害於其等之生命、身體安全，隨後即駕車逃離現場，前
    往新竹縣竹北市○○路「庭芳歡唱城KTV」消費，同日晚上
    11 時許，經新竹縣警察局竹北分局接獲民眾報案，透過勤
    務指揮中心通報線上警網攔查該車，為警於翌（即92年10月
    26）日凌晨零時30分許，在新竹縣竹北市○○路地政事務所
    前，發現車號W3-6206號自小客車停放於該處，警員則在該
    處埋伏，殆於同日凌晨2時許，丁○○及其友人甲○○自「
    庭芳歡唱城KTV」步出，由丁○○持鑰匙開車門，搭載甲○○欲離去時，為警當場查獲，並扣得上開改造手槍1枝、子
    彈2顆（經鑑定結果，1顆具殺傷力，1顆不具殺傷力，詳後
    述），始得悉上情。
二、案經新竹縣警察局新埔分局報請臺灣新竹地方法院檢察署檢
    察官偵查起訴。
    理  由
一、本件被告丁○○所犯修正前槍砲彈藥刀械管制條例第11條第
    4項之未經許可，持有可發射子彈具有殺傷力之改造手槍罪
    、同條例第12條第4項之未經許可持有子彈罪及刑法第305條
    之恐嚇危害安全罪，均非死刑、無期徒刑、最輕本刑為三年
    以上有期徒刑之罪，或非高等法院管轄第一審之案件，被告
    於本院審理時，就被訴事實為有罪之陳述，經本院合議庭當
    庭評議後認合於新修正刑事訴訟法第273條之1之規定，裁定
    進行簡式審判程序，均合先敘明。
二、認定被告犯罪之證據及理由：
（一）被告丁○○於本院審理、行簡式審判程序時承認犯罪。
（二）證人即新港餐廳之負責人田錦煇、經理乙○○就被告在餐
      廳內與人發生爭吵打鬥後，自車號W3-6206號自小客車上
      取出槍枝對空作射擊姿勢等情節證述綦詳（見臺灣新竹地
      方法院檢察署93年度核退偵字第85號偵查卷【下稱核退偵
      卷】第6、7、26、27、36、37、41、42頁）。
（三）證人即與被告同時為警查獲之被告不知情之友人甲○○證
      述警員在被告上開自小客車右前座腳踏板查獲1只霹靂包
      ，內有本件扣案槍枝等情明確（見臺灣新竹地方法院檢察
      署92年度偵字第5370號偵查卷【下稱偵卷】第8、9頁、核
      退偵卷第26頁）。
（四）證人即查獲被告之新竹縣警察局新埔分局警員庚○○就查
      獲被告之經過結證屬實（見核退偵卷第20、21頁），及其
      出具之偵查報告1紙在卷為憑（見核退偵卷第29、30頁）
      。
（五）新竹縣警察局竹北分局勤務指揮中心傳真用單1紙、現場
      採證照片4幀等附卷可稽（見偵卷第10、15至17頁）。
（六）扣案改造手槍1枝，經送鑑驗結果：「送鑑改造手槍1
      支（槍枝管制編號0000000000），認係由仿GLOCK廠17型
      半自動手槍製造之玩具手槍換裝土造金屬槍管改造而成之
      改造手槍，經檢視，欠缺抓子鉤，惟不影響擊發子彈之性
      能，可擊發適用之子彈，認具殺傷力一節，有內政部警政
      署刑事警察局92年12月17日刑鑑字第0920206489號槍彈鑑
      定書1份存卷可查（見核退偵卷第8至12頁），另經本院再
      次函詢：「【抓子鉤】是半（全）自動槍枝的零件之一，
      其主要功能在於將已擊發後的彈殼，從槍管彈室中抓取向
      後，並搭配退子挺，將其拋出槍外，以便彈匣中的下一顆
      子彈得以隨之上膛，再呈待擊發狀態；故【抓子鉤】並非
      擊發子彈之必要零件，欠缺時僅無法完成前述槍枝拋退殼
      之功能，對於擊發子彈之功能並無影響，亦不影響槍枝殺
      傷力之有無。」等情，亦有該局93年10月28日刑鑑字第
      0930209948號函在卷為憑（見本院卷（一）第53頁），又
      本件扣案槍枝雖係採用「性能檢驗法」實施鑑定，並未實
      際試射，惟鑑定人即從事本件槍彈鑑識工作之內政部警政
      署刑事警察局鑑識科警務正戊○○於本院審理時鑑定意見
      認：性能檢驗法基本上是檢驗槍枝的重要部份，主要是檢
      驗槍枝零件是否完整及零件搭配組合以後槍枝是否可以擊
      發，本件槍枝的滑套、槍管、撞針等都是金屬材質，要達
      到彈丸足以穿透人體皮肉層之每平方公分20焦耳之發射動
      能絕對足夠，因為本件扣案槍枝並無適合可擊發的子彈，
      因此採用性能鑑驗法予以鑑驗，性能檢驗法建立在長時間
      試射所得出之結論，對於同類型的槍枝經過多次實際試射
      累積下來的資料，只要槍枝的槍身、滑套、槍管、撞針、
      板機等主要零件結構正常，就可以認為有殺傷力等語（見
      本院卷（二）第25至28頁），並有內政部警政署刑事警察
      局93 年12月1日刑鑑字第0930233647號函在卷足參（見本
      院卷（一）第80頁），是扣案之槍枝具有殺傷力，應屬無
      訛。
（七）又扣案之子彈2顆，經送鑑驗結果：認均係土造子彈，具
      直徑8mm之土造金屬彈頭，經採樣1顆試射，可擊發，認具
      殺傷力，此有內政部警政署刑事警察局92年12月17日刑鑑
      字第0920206489號槍彈鑑定書足參（見核退偵卷第8至12
      頁），鑑定人戊○○並於本院審理時補充：這2顆均為土
      造子彈，土造子彈會因為製造人在製造的過程中產生一定
      的瑕疵，因為他們不是專業人員或公司，所以不一定每顆
      都能擊發，剛好本件1顆可以擊發，1顆無法擊發，另外1
      顆未擊發的子彈經測試結果是不具有殺傷力的，只有已經
      擊發的那1顆具有殺傷力等鑑定意見（見本院卷（二）第
      25、28頁），是扣案之子彈2顆，1顆有殺傷力（已經試射
      完畢），另1顆無法擊發，不具殺傷力等情，亦屬明確。
（八）綜上所述，本件事證明確，被告犯行堪以認定，應予依法
      論科。
三、適用法律：
（一）比較新舊法條：查被告丁○○於犯罪為警查獲後，槍砲彈
      藥刀械管制條例已於94年1月26日修正公布，同年月28日
      生效，關於未經許可持有其他可發射金屬或子彈具有殺傷
      力之槍枝，其法條原列為該條例第11條第4項，法定本刑
      原為1年以上7年以下有期徒刑，併科新臺幣7百萬元以下
      罰金，修正後，列為該條例第8條第4項，法定刑並加重為
      3 年以上10年以下有期徒刑，併科新臺幣7百萬元以下罰
      金，比較新舊法條，以修正前之規定較有利於被告，爰依
      刑法第2條第1項但書之規定，適用修正前上開槍砲彈藥刀
      械管制條例之規定。
（二）涉犯罪名：核被告丁○○未經許可，持有可發射子彈具有
      殺傷力之改造手槍，此部分係犯修正前槍砲彈藥刀械管制
      條例第11條第4項之罪，其未經許可，持有子彈部分，係
      犯槍砲彈藥刀械管制條例第12條第4項之未經許可持有子
      彈罪，又被告持槍在公眾得出入之場所，對空做射鳴狀，
      已足使包括餐廳工作人員田錦煇、乙○○等在場人士心生
      畏懼，而致生危害於安全，此部分係犯刑法第305條之恐
      嚇危害安全罪。
（三）想像競合犯：被告於同時、地未經許可，持有可發射子彈
      具有殺傷力之改造手槍及未經許可，持有子彈犯行，係一
      行為觸犯數罪名，為想像競合犯，應依刑法第55條前段之
      規定，從一情節較重之未經許可，持有其他可發射子彈具
      有殺傷力之改造手槍罪論處。
（四）牽連犯：又被告持上開具有殺傷力之改造手槍，用以恐嚇
      他人致生危害於安全，所犯未經許可，持有具殺傷力改造
      手槍、恐嚇危害安全二罪間，有方法結果之牽連關係，應
      從一重之未經許可持有具殺傷力改造手槍罪論處。
五、量刑：
（一）主刑部分：
（１）爰審酌被告持有改造槍彈之行為，對於社會治安有潛在性
      之威脅，實值非難，其犯罪動機係與他人口角爭執後取槍
      威嚇他人，幸未持上開改造槍彈從事不法行為，亦無造成
      實際危害，兼衡其犯罪後坦承犯行，頗具悔意，態度良好
      等一切情狀，量處如主文所示之刑，罰金部分並諭知易服
      勞役之折算標準。
（２）緩刑：被告前未曾受有期徒刑以上刑之宣告，有臺灣高等
      法院被告前案紀錄表及臺灣新竹地方法院檢察署刑案資料
      查註紀錄表可按，雖非法持有具殺傷力之槍彈，極易造成
      人身重大之傷亡，對社會秩序、治安之危害甚大，然被告
      目前擔任拖車司機，有正當工作，此有世億通運有限公司
      出具之在職證明書1紙為據，其因一時不慎誤蹈法網，經
      此偵、審程序，及刑之宣告，當知所警惕，日後諒無再犯
      之虞，再被告尚有年逾七旬之父母及甫滿3歲之幼女亟待
      撫育一節，亦有戶口名簿可參，本院因認本件被告所宣告
      之刑以暫不執行為適當，爰併宣告緩刑5 年，以勵自新。
（３）保護管束：被告教育程度為國中畢業，法治觀念薄弱，故
      認有於緩刑期內付保護管束，以加強其法律常識之必要，
      爰併宣告緩刑期內付保護管束。
（二）從刑─沒收：扣案仿GLOCK廠17型半自動手槍製造之玩具
      手槍，換裝土造金屬槍管而成之改造手槍1枝（槍枝管制
      編號：0000000000號），具有殺傷力，係屬違禁物，應依
      刑法第38條第1項第1款規定宣告沒收。又扣案之子彈2顆
      ，經送鑑驗結果，1顆認具殺傷力，惟既已經鑑定單位試
      射，子彈彈殼、彈頭均已分離，自不具殺傷力，而非屬違
      禁物；另扣案之子彈1顆，鑑驗結果認不具殺傷力，復查
      無其他積極證據足資證明係具有殺傷力之違禁物而應予沒
      收，雖係被告所有，亦非供犯罪所用或因犯罪所得之物，
      爰不另為沒收之諭知，附此說明。
六、適用法條：
（一）程序法方面：刑事訴訟法第273條之1第1項、第299條第1
      項前段。
（二）實體法方面：修正前槍砲彈藥刀械管制條例第11條第4項
      、槍砲彈藥刀械管制條例第12條第4項，刑法第2條第1項
      但書、第11條前段、第305條、第55條、第42條第2項、第
      38條第1項第1款、第74條第1款、第93條第1項，罰金罰鍰
      提高標準條例第1條前段、第2條，現行法規所定貨幣單位
      折算新臺幣條例第2條，判決如主文。
本件經檢察官鍾曉亞到庭執行職務。
中　　華　　民　　國　　94　　年　　8　　月　    19    日
                  刑事第四庭    法  官  蔡欣怡
以上正本證明與原本無異。
如不服本判決，應於判決送達後10日內向本院提出上訴狀 (應附
繕本 )，上訴於臺灣高等法院。
                                書記官  謝國聖
中　　華　　民　　國　　94　　年　　8　　月　    19    日
附錄本案論罪科刑法條：
修正前槍砲彈藥刀械管制條例第11條第4項
未經許可，持有、寄藏或意圖販賣而陳列第一項所列槍砲者，處
一年以上七年以下有期徒刑，併科新臺幣七百萬元以下罰金。
槍砲彈藥刀械管制條例第12條第4項
未經許可，持有、寄藏或意圖販賣而陳列子彈者，處五年以下有
期徒刑，併科新臺幣三百萬元以下罰金。
刑法第305條
以加害生命、身體、自由、名譽、財產之事，恐嚇他人致生危害
於安全者，處二年以下有期徒刑、拘役或三百元以下罰金。
